【裁判字號】    97,停,39
【裁判日期】    970505
【裁判案由】    聲請停止執行
【裁判全文】
臺北高等行政法院裁定
                                     97年度停字第39號
聲  請  人  甲○○
            乙○○
共同代理人  蔡振修律師
相  對  人  中央健康保險局
代  表  人  丙○○（總經理）
代  理  人  蔡雅瀅律師
上列當事人間因全民健康保險法事件，聲請人聲請停止執行，本
院裁定如下：
    主  文
聲請駁回。
聲請程序費用由聲請人負擔。
    理  由
一、按行政訴訟繫屬中，行政法院認為原處分或決定之執行，將
    發生難於回復之損害，且有急迫情事者，得依職權或依聲請
    裁定停止執行。但於公益有重大影響，或原告之訴在法律上
    顯無理由者，不得為之。行政訴訟法第116條第2項定有明文
    。故必須原處分之執行將對聲請人發生難以回復之損害，情
    事急迫，且於公益不發生重大影響時，行政法院始得依前述
    規定，裁定停止執行。
二、本件聲請人聲請意旨略以：
  (一)相對人認定聲請人執業之逢甲牙醫診所有浮報牙醫充填處置
    醫療費用之情事，所依據之訪查報告並無證據能力：
    相對人進行訪查係依全民健康保險法第17條規定，該法條僅
    明定得訪查或查詢保險對象及投保單位有關辦理各項保險手
    續，所應提供之資料或文件，而不及於病患看診之病症、看
    診經過、治療情形、看診日期、領藥情形等隱私權事項，蓋
    一般病患對於此等事項均有合理之隱私期待，已涉及看診病
    患之隱私權，而應受憲法保障。如行政機關無法律明確授權
    ，且無實質正當之容許性下，得隨意對病患進行訪談調查其
    看診之病症、看診經過、看診日期、領藥情形等事項，實與
    隨意公布病患之病歷無異。故相對人於法律授權之情形下，
    對於看診病患所為之訪談調查已涉及侵犯侵犯看診病患受憲
    法保障之隱私權，並不在全民健康保險法第17條所容許之範
    圍，相對人於欠缺法律授權下所為之訪談報告自無證據能力
    ，而應予排除適用。
  (二)又多數受訪病患於相對人訪查後告知聲請人之事實，均與相
    對人之訪查人員所記載之違規事實不符，足見相對人訪查過
    程及訪查筆錄均存有諸多瑕疵，不足以作為認定聲請人有違
    規行為之事證甚明：
    1.相對人之人員訪查診所病患時，距離病患就診日期通常已
      隔數月（其中許姓、林姓、李姓病患距離就診日期甚至已
      達7、8個月以上），致病患對於實際就診日期及次數等具
      體細節僅能憑模糊印象或受到訪查人員之誘導詢問，於未
      經確實查證下，即向相對人之訪查人員陳述意見。
    2.相對人之訪查人員於實際勘察受訪者所受填補牙齒治療之
      實際狀況時，並未依照一般牙醫醫療之正常程序，以探針
      及探照燈為病患就口腔內之牙齒進行詳細檢查並拍照作為
      證據，竟僅以口腔鏡作粗糙之檢查，足見訪查人員之勘查
      方式顯有不當，實難得到正確之診療資訊。
    3.受訪病患牙齒經牙醫師填補後，會有脫落或牙齒拔除之情
      形，故訪查人員離診療當時數月後再行勘查，發生與就診
      時狀況不符之可能，亦在所多有。是相對人僅據前開相隔
      數月且在不當勘查程序下所得之錯誤資料，逕自認定聲請
      人有違約情事，均與事實未符。
  (三)行政院衛生署（以下簡稱衛生署）對於證據取捨偏頗，認定
    事實之方法亦違法：
    相對人之訪查人員企圖以誘導方式，按工時表之診察時間區
    分聲請人替病患診治項目為單面、雙面或三面補牙，據此認
    定與聲請人申報牙齒之填敷面不符，惟診治時間會因醫師技
    術之成熟度及材料之改良而有差異，故工時表業經中華民國
    牙醫師公會全國聯合會決議廢除，不再援用參考。詎相對人
    之訪查人員竟仍墨守成規，忽略受訪病患可能係因嗣後填補
    脫落抑或拔牙之情事發生而誤認聲請人有違法申報之情事，
    顯與時代潮流相悖，遑論病患如何知悉醫師告知診療所謂單
    面、雙面、三面、牙位、MO、DO等牙科醫療術語。然衛生署
    對聲請人所辯白之有利事項完全未予採納，駁回聲請人之訴
    願，相對人並隨即於97年2月13日函知聲請人定期執行停止
    特約醫療支付，惟本件行政救濟依法上有行政訴訟程序，尚
    未定讞，相對人急於執行本件行政處分，心態實為可議，蓋
    待原告敗訴確定，再予以執行罰鍰及停止特約處分，同樣可
    達到被告所謂之警戒效果。若對聲請人驟為執行停止特約之
    處分，則看診病患無法利用健保給付看診費用而需自費，勢
    必嚴重影響病患看診權利，縱謂病患可至別家診所就醫，然
    牙周病若未及時持續接受治療，將對身體有致命之危險，對
    罹患牙周病之病患而言，轉診將使療程因重新來過而耽擱，
    對病患之身體健康所存在之危機不可謂不大，另對聲請人而
    言，亦影響其依法執業之權利，與憲法保障之生存權、營業
    權之意旨不符。為此，聲請人聲請於行政爭訟確定前，停止
    停止特約處分之執行。
三、經查本件聲請人據以聲請之標的即97年2月13日以健保醫字
    第0970016726號函所為自97年4月1日起至97年4月30日止執
    行逢甲牙醫診所停止特約1個月之核定，聲請人於前開停止
    特約期間對保險對象提供之醫療保健服務不予支付之處分，
    聲請人對其係於97年3月31日下午2時許始向本院投遞行政訴
    訟暨聲請停止執行狀等情不予爭執，惟以停止健保特約期間
    ，勢必影響其病患之治療等語資為主張。經查相對人在97年
    2月13日健保醫字第0970016726號函已明示自97年4月1日起
    至97年4月30日止執行停止健保特約，聲請人遲至97年3月31
    日下午2點9分許始行遞狀，是其究有何急迫情事已不無可議
    ；且本件原係定於『自96年6月1日起至96年6月30日止執行
    』，有相對人96年3月16日健保醫字第0960052079-A號函影
    本1份在卷可稽，本次執行係延緩執行，聲請人竟放任時間
    流失直至執行前之1日始聲請停止執行，足見本件並無何『
    急迫情事』可言，自不該當於聲請停止執行之要件。又聲請
    人主張若停止健保特約勢必影響病患之治療云云，然查本件
    聲請人皆已轉換牙醫診所執行業務，為聲請人所不否認之事
    實，是醫師轉換診所並不致影響病患權益，甚為顯然，更無
    庸論及本件僅係停止健保特約1個月，並非禁止其執業，所
    稱委無可採；且逢甲牙醫診所除聲請人2人外，尚有另1名執
    業醫師可為病患進行診療，業經聲請人乙○○在97年4月11
    日於本院調查時所自承，是縱停止聲請人之健保特約，逢甲
    牙醫診所之醫療業務本不致中止或終止，遑論停止健保特約
    1個月，聲請人並非不能執行醫療業務，僅可能發生因就診
    病患需自費看診致減少客源之情形，況病患之權益與聲請人
    本身之權益係屬二事，本無聲請人所得主張或可得代替主張
    之餘地，自不能資為本件有利之依據。至聲請人所稱渠等可
    能因原處分之執行導致執業權利、生存權、營業權等受損云
    云一節，經查，在一般社會通念上，該等權利如有受損之狀
    況，要非不能以金錢賠償，且停止健保特約1個月，聲請人
    並非不能執行業務，已如上述，本難認其執業權利、生存權
    、營業權受有損害，況聲請人苟因停止健保特約1個月致有
    發生執行業務收入減少（因無健保給付致減少客源）或名譽
    受損之情形，亦非不能以金錢賠償或回復，殊難謂將發生難
    於回復之損害，自不能作為本件聲請之理由。故本件並無「
    難於回復之損害」及「急迫」情事之可言，與得停止執行之
    要件不合，依首開法條規定及說明，聲請人之聲請為無理由
    ，應予駁回。又聲請停止執行事件並非確定實體上權利之訴
    訟程序，聲請人所指原處分違誤等實體事項，並非本件程序
    所應審認，併此敘明。
據上論結，本件聲請人之聲請為無理由，依行政訴訟法第104條
、民事訴訟法第95條、第78條裁定如主文。
中    華    民    國    97    年    5     月    5     日
                    臺北高等行政法院第七庭
                              審判長法  官  李  得  灶
                                    法  官  林  玫  君
                                    法  官  林  育  如
上為正本係照原本作成。
如不服本裁定，應於送達後10日內向本院提出抗告狀（須按他造
人數附繕本）。
中    華    民    國    97    年    5     月    5     日
                                    書記官  蘇  亞  珍


司法院資訊處製作；財團法人民間司法改革基金會備份。
